臺灣臺中地方法院民事判決
                                    110年度簡上字第236號
上  訴  人  賴金堆  

訴訟代理人  簡敬軒    律師
被上訴人    曾仁泳  

訴訟代理人  蔡琇媛    律師
複代理人    謝念廷    律師
上列當事人間請求損害賠償事件，上訴人對於中華民國110年3月
31日本院110年度簡字第6號第一審判決提起上訴，本院於民國11
0年11月12日言詞辯論終結，判決如下：
    主    文
原判決關於命上訴人給付超過柒拾萬捌仟肆佰肆拾壹元本息部分
，及該部份假執行之宣告，暨訴訟費用（除確定部分外）之裁判
均廢棄。
上廢棄部分，被上訴人在第一審之訴及假執行之聲請均駁回。
其餘上訴駁回。
第一審（除確定部分外）、第二審訴訟費用由上訴人負擔百分之
九十七，餘由被上訴人負擔。
    事實及理由
一、被上訴人主張：
　㈠上訴人於民國108年4月19日14時許，駕駛車牌號碼0000-00號
    自小客貨車（下稱系爭自小客貨車），沿臺中市大里區中興
    路1段140巷由東往西方向行駛至中興路1段之交岔路口處欲
    左轉彎時，本應注意汽車行至無號誌之交岔路口，支線道車
    應暫停讓幹線道車先行，未設標誌、標線或號誌劃分幹、支
    線道者，少線道車應暫停讓多線道先行，且轉彎車應讓直行
    車先行，而依當時之天候為晴天，且為日間有自然光線，路
    面鋪設柏油、乾燥、無缺陷、無障礙物，視距良好，並無不
    能注意之情事，詎上訴人竟疏未注意暫停讓行駛在中興路一
    段之直行車輛先行，即冒然通過路口，適被上訴人騎乘車牌
    號碼000-0000號大型重型機車（下稱系爭重機車）沿中興路
    一段由南往北方向行駛至前開交岔路口，對上訴人貿然通過
    交岔路口之行為閃避不及，系爭重機車之前車頭遂與系爭自
    小客貨車之左前方發生碰撞（下稱系爭事故），造成被上訴
    人受有左手尺橈骨骨折及遠端尺橈關節脫臼及前額1公分撕
    裂傷、左臉1公分撕裂傷、右手背1公分撕裂傷及右肩、雙手
    肘、右腳踝多處擦挫傷等傷害。被上訴人因系爭事故所受之
    損害如下：醫療費用新臺幣（下同）169,021元、交通費用3
    5,190元、看護費用170,000元、薪資損害230,062元、系爭
    重機車減損之價額868,000元、手錶維修費用13,280元、精
    神上損害800,000元，合計2,285,553元。上訴人因過失不法
    侵害被上訴人之身體權及財產權，應就被上訴人所受之上開
    損害負賠償責任。
　㈡原審認定兩造之過失比例並無錯誤，上訴人主張抵銷部分，
    於二審提出之結帳清單與原審提出之估價單所示內容及金額
    差異甚鉅，足證與實際情形不符，且上訴人如果要主張抵銷
    ，亦應折舊及按兩造過失比例計算等語。
二、上訴人則以：
　㈠系爭事故發生之地點速限為50公里，被上訴人嚴重超速，情
    節非輕；且依被上訴人於警詢自述內容可見被上訴人在經過
    巷口時，並未確認上訴人是否在等待被上訴人經過，也未採
    取相對的安全措施，未適當減速；被上訴人雖稱其時速80-9
    0公里，然被上訴人騎乘為大型重型機車，非一般機車可以
    相比擬，則實際上被上訴人車速有可能更快，導致上訴人查
    看左右來車時，被上訴人根本尚未進入上訴人之視野，才會
    導致系爭事故發生。被上訴人超速行駛，又駕駛大型重型機
    車，本有較高之注意義務，相較於上訴人只是未禮讓直行車
    ，應不至於成為系爭事故之主要原因，至少應為雙方俱為事
    故原因，較為合理。
　㈡系爭事故造成訴外人曾美華所有系爭自小客貨車受損，修車
    費用支出92,235元，訴外人曾美華將其對被上訴人之損害賠
    償請求權讓與上訴人，上訴人就修車費用部分主張抵銷等語
    。
三、原審斟酌兩造之攻擊防禦方法後，為被上訴人一部勝訴、一
    部敗訴之判決，即判命上訴人應給付被上訴人725,597元，
    及自109年2月11日起至清償日止，按週年利率5%計算之利息
    及為假執行之宣告，並駁回被上訴人其餘之訴（被上訴人就
    其敗訴部分，未據聲明不服，已經確定）。上訴人就其敗訴
    部分聲明不服，提起上訴，並聲明：原判決不利於上訴人部
    分廢棄；上開廢棄部分，被上訴人在第一審之訴及假執行之
    聲請均駁回；第一、二審訴訟費用由被上訴人負擔。被上訴
    人則答辯聲明：上訴駁回；訴訟費用由上訴人負擔。　　
四、兩造不爭執及爭執事項（本院卷第93-94頁）：
  ㈠兩造不爭執之事項：
　⒈上訴人於108年4月19日14時許，駕駛系爭自小客貨車，沿臺
    中市大里區中興路1段140巷由東往西方向行駛至中興路1段
    之交岔路口處欲左轉彎時，本應注意汽車行至無號誌之交岔
    路口，支線道車應暫停讓幹線道車先行，未設標誌、標線或
    號誌劃分幹、支線道者，少線道車應暫停讓多線道先行，且
    轉彎車應讓直行車先行，而依當時之天候為晴天，且為日間
    有自然光線，路面鋪設柏油、乾燥、無缺陷、無障礙物，視
    距良好，並無不能注意之情事，竟疏未注意暫停讓行駛在中
    興路1段之直行車輛先行，即冒然通過路口，適被上訴人騎
    乘系爭重機車沿中興路1段由南往北方向行駛至前開交岔路
    口亦有超速駕駛之過失致閃避不及，系爭重機車之前車頭遂
    與系爭自小客貨車之左前方發生碰撞，造成被上訴人受有左
    手尺橈骨骨折及遠端尺橈關節脫臼及前額1公分撕裂傷、左
    臉1公分撕裂傷、右手背1公分撕裂傷及右肩、雙手肘、右腳
    踝多處擦挫傷等傷害及系爭自小客貨車、系爭重機車碰撞毀
    損。
  ⒉被上訴人因系爭事故受傷，支出醫療費用169,021元、13次就
    醫往返之交通費用17,940元；並受有61日全日看護費用之損
    害134,200元、13日無法工作之損害19,500元。
  ⒊被上訴人所有之系爭重機車因系爭事故碰撞毀損，回復原狀
    有重大困難，扣除折舊後之損害金額為312,804元。
  ⒋被上訴人因系爭事故已受領強制汽車責任保險之理賠金額81,
    829元。
  ⒌系爭自小客貨車為訴外人曾美華所有，於101年3月間出廠，
    因系爭事故碰撞受損，修理費用為92,235元。
　㈡兩造爭執之事項：
　⒈兩造就系爭事故各應負擔之過失責任比例？
　⒉被上訴人依侵權行為之法律關係，請求上訴人給付725,597元
    及利息，有無理由？
五、得心證之理由：
　㈠被上訴人主張上訴人駕駛系爭自小客貨車，於上揭時地，疏
    未注意應讓直行車先行，即冒然通過路口而與被上訴人駕駛
    系爭重機車發生碰撞，致被上訴人受有傷害及系爭重機車毀
    損等事實，業據本院109年度交簡上字第118號刑事判決認定
    在案，復為上訴人所不爭執（不爭執事項⒈），堪信為真正
    。
　㈡汽車、機車或其他非依軌道行駛之動力車輛，在使用中加損
    害於他人者，駕駛人應賠償因此所受之損害。但於防止損害
    之發生，已盡相當之注意者，不在此限，民法第191條之2定
    有明文。本件上訴人駕駛系爭自小客貨車肇事，加損害於被
    上訴人，應推定上訴人有過失，上訴人復未舉證證明其於防
    止損害之發生已盡相當之注意，則上訴人自應對被上訴人因
    而所生之損害負賠償責任。又因故意或過失，不法侵害他人
    之權利者，負損害賠償責任，民法第184條第1項前段定有明
    文；不法侵害他人之身體或健康者，對於被害人因此喪失或
    減少勞動能力或增加生活上之需要時，應負損害賠償責任；
    不法侵害他人之身體、健康者，被害人雖非財產上之損害，
    亦得請求賠償相當之金額，民法第193條第1項、第195條第1
    項前段亦有明文。茲就被上訴人請求之金額應否准許，分敘
    如下：
　⒈被上訴人主張因系爭事故受傷，支出醫療費用169,021元、13
    次就醫往返之交通費用17,940元；並受有61日全日看護費用
    之損害134,200元、13日無法工作之損害19,500元；暨被上
    訴人所有之系爭重機車因系爭事故碰撞毀損，回復原狀有重
    大困難，扣除折舊後之損害金額為312,804元等節，均為上
    訴人所不爭執（不爭執事項⒉⒊），堪信屬實，被上訴人請求
    上訴人如數賠償上開損害金額，洵屬有據，應予准許。
　⒉非財產上之損害
    按慰撫金之賠償須以人格權遭遇侵害，使精神上受有痛苦必
　　要，其核給之標準固與財產上損害之計算不同，然非不可斟
　　酌雙方身分資力與加害程度，及其他各種情形核定相當之數
　　額（最高法院51年度台上字第223號判決意旨參照）。本院
　　審酌被上訴人因系爭事故受傷，所受傷勢並非輕微，所需就
　　醫期間亦非短暫，兼衡被上訴人之教育程度為大學就讀中、
　　目前無業無收入；上訴人之教育程度為國中畢業、目前在家
　　待業（見原審卷第219、79頁），暨原審依職權調取兩造近
　　二年之稅務電子閘門財產、所得調件明細資料（見原審卷證
　　物袋），認為被上訴人請求上訴人賠償非財產上之損害以50
　　0,000元為適當。
  ⒊綜上認定，被上訴人因系爭事故所受損害合計為1,153,465
　　元（計算式：醫療費用169,021元+交通費用17,940元+看護
　　費用134,200元+薪資損害19,500元+系爭重機車損害312,804
　　元+非財產上之損害500,000元=1,153,465元）。
  ㈢按損害之發生或擴大，被害人與有過失者，法院得減輕賠償
　　金額，或免除之，此觀民法第217條第1項甚明。而汽車行駛
    至無號誌之交岔路口，支線道車應暫停讓幹線道車先行；轉
     彎車應讓直行車先行，道路交通安全規則第102條第1項第2
    款、第7款定有明文；又行車速度，依速限標誌或標線之規
    定，同規則第93條亦有明定。經查：
　⒈系爭事故發生地點為無號誌之交岔路口，被上訴人行駛之中
    興路1段為幹線道，速限為50公里；上訴人行駛之中興路1段
    140巷則為支線道，巷口設有八角形紅色之「停車再開」標
    誌（見原審卷證物袋臺中市政府警察局霧峰分局系爭事故光
    碟照片），被上訴人行經系爭事故地點之交岔路口時，其行
    車速度應依速限標誌之規定，而依原審當庭播放系爭事故之
    監視器錄影畫面，勘驗結果如下：14:11:35─14:11:36，上
    訴人車輛從畫面右方出現。14:11:36─14:11:42，上訴人車
    輛緩緩向前行駛，在交岔路口準備左轉。14:11:42─14:11:4
    3，被上訴人重機從畫面左方出現，撞擊上訴人車輛左側，
    被上訴人人車倒地，有原審勘驗筆錄在卷可憑（見原審卷第
    217頁）。由勘驗結果可知兩造發生碰撞時，被上訴人騎乘
    系爭重機車之車速甚高，另依被上訴人於臺中市警察局談話
    紀錄中亦自承其車速8-90公里（見本院卷第73頁），即有超
    速駕駛之情，則被上訴人行經肇事路口，未依速限規定行駛
    ，致閃避不及而與上訴人發生碰撞，堪認被上訴人就系爭事
    故之發生亦有疏未注意之過失。
　⒉關於兩造之過失比例，被上訴人係行駛於幹線道之直行車，
    上訴人則係行駛於支線道之左轉彎車，於兩造行駛進入系爭
    事故發生之交岔路口時，被上訴人享有優先路權，而上訴人
    由支線道欲左轉彎進入幹線道，應於其行駛之中興路1段140
    巷口暫停，確認路口無幹線道車輛行駛時始能駛入路口，不
    應冒然駛入路口，堪認上訴人違反注意義務之程度顯然較高
    。本院審酌上述肇事路口之道路劃分、號誌型態、兩造就系
    爭事故肇事之過失情節暨各自違反注意義務之程度等一切情
    狀，認為上訴人應就系爭事故負70%之過失責任，被上訴人
    則應負30%之過失責任，並依比例減輕上訴人之賠償金額為8
    07,426元（計算式：1,153,465元×70%＝807,426元，小數點
    以下四捨五入，以下同）。
  ㈣保險人依本法規定所為之保險給付，視為被保險人損害賠償
　　金額之一部分；被保險人受賠償請求時，得扣除之，強制汽
　　車責任保險法第32條定有明文。被上訴人因系爭事故已受領
　　強制汽車責任保險之理賠金額81,829元（不爭執事項⒋），
　　應自被上訴人得請求賠償之金額中扣除，經扣除後，被上訴
　　人得請求上訴人賠償之金額為725,597元（計算式：807,426
　　元－81,829元＝725,597元）。
  ㈤二人互負債務，而其給付種類相同，並均屆清償期者，各得
  　以其債務，與他方之債務，互為抵銷；抵銷，應以意思表
　　示，向他方為之，民法第334條第1項本文、第335條第1項前
　　段定有明文。系爭自小客貨車為訴外人曾美華所有，於101
　　年3月間出廠，因系爭事故碰撞受損，修理費用為92,235元
　　（不爭執事項⒌），訴外人曾美華業將其就系爭自小客貨車
　　受損害之賠償請求權讓與上訴人，有上訴人提出之債權讓與
　　證明書在卷，且為被上訴人所不爭執（見本院卷第57、75
　　頁）。而系爭自小客貨車之修理費用92,235元，其中零件費
　　用為38,943元、工資為53,292元，有上訴人提出結帳清單為
　　證，並經本院向修繕之匯豐汽車股份有限公司臺中分公司函
　　查無誤並制有電話紀錄可憑（見本院卷第87-89頁、第103-1
　　08頁、第115頁），零件費用部分既係以新品更換舊品，自
　　應考量折舊因素，計算原有舊零件之價值。依行政院所頒
　　固定資產耐用年數表及固定資產折舊率表之規定，小客車之
　　耐用年數為5年，依定率遞減法每年折舊369/1000，採用定
　　率遞減法者，其最後一年之折舊額，加歷年折舊累計額，其
　　總和不得超過該資產成本原額9/10。系爭自小客貨車於101
　　年3月出廠，至系爭事故發生日即108年4月19日止，使用超
　　過5年，已逾耐用年數，則關於零件折舊部分應以9/10計算
　　折舊額，扣除折舊額之零件費用為3,894元，而工資費用不
　　生折舊問題，是系爭自小客貨車修復之必要費用為57,186元
　　（計算式：零件3,894元＋工資53,292元＝57,186元）。被
　　上訴人就上開損害應負30%過失責任，依此計算，被上訴人
　　應賠償之金額為17,156元（計算式：57,186元×30%＝17,156
　　元），經抵銷後，被上訴人可請求上訴人賠償之金額為708,
  　441元（計算式：725,597元－17,156元＝708,441元）。
六、從而，被上訴人依侵權行為之法律關係，請求上訴人賠償70
　　8,441元及自起訴狀繕本送達翌日起至清償日止，按週年利
　　率5%計算之利息，核屬有據，應予准許，逾此部分之請求，
　　為無理由，應予駁回。原審就超過上開應准許部分，為上訴
　　人敗訴之判決，尚有未洽，上訴意旨就此部分指摘原判決不
　　當，求予廢棄改判，為有理由，爰由本院廢棄改判如主文第
　　1、2項示。至於上開應准許部分，原審判命上訴人給付，並
　　為假執行之宣告，核無違誤，上訴意旨就此部分仍指摘原判
　　決不當，求予廢棄改判，為無理由，應駁回其上訴。
七、本件判決之基礎已為明確，兩造其餘攻擊防禦方法及所提證
　　據，均與判決結果不生影響，爰不逐一論列，附此敘明。
八、據上論結，本件上訴為一部有理由，一部無理由，依民事訴
    訟法第436條之1第3項、第449條第1項、第450條、第79條，
    判決如主文。 　　
中　　華　　民　　國　　110 　年　　11　　月　　26　　日
                  民事第五庭  審判長法  官  陳文爵
　　　　　　　　　                  法  官  李蓓
　　　　　　　　　                  法  官  施懷閔 
上正本證明與原本無異。
不得上訴。
中　　華　　民　　國　　110 　年　　11　　月　　26　　日
                                   書記官　楊玉華